【裁判字號】    94,易,581
【裁判日期】    950514
【裁判案由】    贓物
【裁判全文】
臺灣屏東地方法院刑事判決               94年度易字第581號
公  訴  人  臺灣屏東地方法院檢察署檢察官
被      告  己○○
上列被告因贓物案件，經檢察官聲請以簡易判決處刑（94年度偵
字第453 號），因本院認為不宜以簡易判決處刑，改依通常程序
審理（94年度簡字第1324號），本院判決如下：
    主  文
己○○無罪。
    理  由
一、公訴意旨（民國94年12月22日補充理由書更正）略以：被告
    己○○因其妻潘周春妹所有之車牌號碼S8-4775 號銀色自小
    客車車殼遭撞毀，經友人丁○○之介紹，明知位於高雄縣市
    由綽號「信宏」之人開設某汽車修護廠，替客戶更換汽車車
    身及其餘零組件，其安裝修護費用均顯然低於市價許多，必
    屬汽車竊盜集團贓車解體後之銷贓管道，猶於93年9 月6 日
    將車子送往該汽車修護廠修理，詎其於同年9 月30日至10月
    9 日間某日，確知該修車廠替其更換之車殼暨後視鏡內飾板
    等汽車零組件，係他人（甲○○）遭竊相同色系及車種自小
    客車（車牌號碼2002-JP 號）之車殼、後視鏡內飾板與座椅
    ，仍將車子開回（收受），而於是年12月6 日下午1 時許，
    在屏東市○○路242 號前，為甲○○所尋獲，並報警處理，
    因認被告己○○涉犯刑法第349 條第1 項收受贓物罪嫌。
二、按犯罪事實應依證據認定，無證據不得認定犯罪事實；不能
    證明被告犯罪者，應諭知無罪之判決，刑事訴訟法第154 條
    第2 項、第301 條第1 項定有明文。又認定犯罪事實所憑之
    證據，雖不以直接證據為限，間接證據亦包括在內，然而無
    論直接證據或間接證據，其為訴訟上之證明，須於通常一般
    之人均不致有所懷疑，而得確信其為真實之程度者，始得據
    為有罪之認定，倘其證明尚未達到此一程度，而有合理之懷
    疑存在而無從使事實審法院得有罪之確信時，即應由法院為
    諭知被告無罪之判決，最高法院76年臺上字第4986號著有判
    例可資參照。
三、證據能力部分：
  (一)按被告以外之人於審判外之言詞或書面陳述，除法律有規定
    者外，不得作為證據，刑事訴訟法第159 條第1 項定有明文
    。卷附證人饒錦樹於警詢中之陳述，經被告己○○於本院行
    準備程序時明示拒絕作為證據，復查無其他可為相反認定之
    依據，應認為無證據能力。又證人甲○○、陳憲利於警詢中
    之陳述、證人甲○○於偵查中未經具結之證述，固經被告己○○於本院行準備程序時明示拒絕作為本案之證據，嗣其在
    本院審理時復又同意其採為證據，應認為有證據能力。
  (二)卷附屏東縣警察局車輛遺失證明單、汽車新領牌照登記書、
    宏昇汽車修護廠（技師：陳憲利）出具之93年9 月24日，車
    號2002-JP 號自用小客車委修單、永全汽車保養廠出具之93
    年8 月30日，同一車號自用小客車請修單等物，分別為公務
    員職務上或從事業務之人於業務上或通常業務過程所須製作
    之紀錄文書、證明文書，依現有卷證復難認為有顯不可信之
    情況，依刑事訴訟法第159 條之4 第1 款、第2 款規定，應
    認為有證據能力。
四、前揭被告己○○之妻潘周春妹所有車牌號碼S8-4775 號自用
    小客車於93年9 月6 日因車禍受損，經被告己○○交名為「
    丙○○」之成年男子修理，其用以更換之車殼、後視鏡內飾
    板及座椅為甲○○所有之同型失竊車輛2002-JP 號自用小客
    車上配件之事實，除據證人即受託將該車拖往高雄之人乙○○於本院審理時到庭結證，並有卷附屏東縣警察局車輛遺失
    證明單、汽車新領牌照登記書、宏昇汽車修護廠（技師：陳
    憲利）出具之93年9 月24日，車號2002-JP 號自用小客車委
    修單、永全汽車保養廠出具之93年8 月30日，同一車號自用
    小客車請修單各1 份、照片10幀在卷可參，復已為檢、辯雙
    方於本院行準備程序時明示不為爭執，堪信為真。另就公訴
    意旨指稱被告己○○於該車送修後，明知該更換之零件為贓
    物，仍予收受等情，則為被告己○○堅詞否認，並以伊就該
    車修復事宜，曾先後向三裕汽車修護廠及「丙○○」詢價，
    經各以新臺幣（下同）80,000元、60,000元報價，乃交由「
    丙○○」為之，嗣因發現未修復完全而未予付清，共計先後
    僅支付50,000元等語置辯，復聲請傳喚證人乙○○及受託轉
    交部分修車款之人戊○○於本院審理時到庭結證在卷。
五、本件公訴意旨認定被告己○○涉犯前揭收受贓物之犯罪事實
    ，除被告己○○上開送修車輛部分零件經查原為證人甲○○
    失竊之同型車輛所有，已如前述者外，無非以：(一)上開兩車
    雖屬同型、同色，惟均出廠並使用多年，特徵不同，被告己○○送修取回後，何能推諉不知。(二)被告之妻潘周春妹所有
    上開車輛，於93年1 月28日既已辦理註銷，而證人甲○○於
    93年9 月間曾兩度將失竊車輛送修，則被告供稱：伊車於93
    年9 月6 日被撞毀送修後，又於93年10月9 日暨同年93年11
    月14日兩度送修等語，並提出修理單據，能否證明自身清白
    ，誠有疑義，蓋被告之自小客車已經註銷，證人甲○○車輛
    又多次送修，則被告車輛並未遭逢車禍事故，所送修者實為
    告訴人之自小客車，此事即不無可能。(三)又證人丁○○於警
    詢時證稱：伊93年9 月份，並未將被告己○○車子送修，是
    之後才替被告將車子送往三裕汽車保養廠維修等語，與被告
    己○○所辯，即證人於93年9 月6 日車禍後，曾幫其把車子
    送往高雄「信宏」處修理云云不一致，故被告己○○辯解不
    能遽信。(四)被告供述其於93年9 月6 日將車交予證人丁○○
    送往高雄某車廠修理，送修費用共60,000多元，卻又推說不
    知修車廠地址、廠名等，復提不出維修單據，極不合情理。
    (五)被告己○○於前揭時期先後兩次將該車送修，後者費用29
    ,900 元 （各14,000元、15,900元），數額較少卻能提出收
    據2 紙，前者費用達60,000多元之多，反而提不出單據。(六)
    證人丁○○亦稱：被告己○○委託其送修後，只付了10,000
    多元，其餘帳款即拖欠未給等語，足徵被告經濟能力不佳，
    要其給付60,000多元之修理費用，必然會斤斤計較，豈會沒
    有修車收據，更不知修車廠所在云云為其論據。
六、經查，前開公訴意旨所為論述，不僅多屬推論，欠缺具體事
    證，茲以：
  (一)前揭時地被告己○○確曾因修車而支付對價一節，業據證人
    即受其委託代為轉交部分修理費用之人戊○○於本院審理時
    ，到庭接受交互詰問而結證綦詳，公訴意旨以被告己○○前
    揭行為涉犯收受贓物罪嫌，已有未洽。
  (二)國內一般車輛維修市場內容多元，除維修廠之規模、技師之
    資格等因素外，對於零件之換裝，僅就以新品為維修材料者
    ，即有原廠、副廠之分，價格頗有差距，況因資源回收發達
    ，一般因經濟能力、效益考量而選擇自報廢車、拍賣車，甚
    至事故車拆解之中古零件為之者，亦所在多有，其受車齡、
    車況等條件影響，價格尤屬分歧。依卷附車籍資料所示，前
    揭被告己○○送修之車輛既為使用5 、6 年（1998年出廠）
    之國產中、小型房車，時價充其量約介於10至20萬元間，一
    般捨原廠新品而選擇以中古零件維修者，原屬常態，是果以
    被告己○○送修費用估價為60,000多元，與另一維修廠所估
    80,000元，甚至公訴人於本院審理時另提出「鑫煒企業社」
    就相同項目估計為90,200元之估價單，其間差距是否即能令
    一般人當然斷定所用材料來源可疑，已非無疑；依常理苟被
    告己○○果知悉其經更換之零件為他人因竊盜不勞而獲之贓
    物，若選用則尚有遭查獲判刑之風險者，是否仍願以一般行
    情3 分之2 ，甚至4 分之3 之價格為之，自有可議。
  (三)本件苟如被告己○○於警、偵詢中之供述，即關於上開名為
    「丙○○」之修車業者為證人丁○○介紹一節，果然屬實，
    證人丁○○與上開因提供贓物而為警方積極追查之人「丙○○」關係密切之程度，自不下於被告己○○，其於警詢中為
    撇清責任而推稱不知，原屬事理，是本件既無其他積極事證
    可認證人丁○○前開於警詢中之證述為真，若以被告己○○
    此部分供述與證人丁○○該說詞不一致，遽認被告己○○所
    言不實，容有速斷。
  (四)此外，被告己○○前揭將車輛送修之原因，係因駕車不慎，
    將車輛駛入農田而受損，此據被告己○○及證人乙○○於本
    院審理時陳明在卷，是其修車之單據若非以可供兌獎之統一
    發票開立，復不能持以向他人或保險業者請求理賠，依一般
    常情，原無留存而預期日後供偵查機關調查之必要，自不得
    僅以其將車輛取回後，未保存費用收據，甚至根本未曾索取
    收據，即認其有收受贓物之行為。
七、綜上所述，依現有卷證尚難認為被告己○○有前揭公訴意旨
    指述之收受贓物犯行，揆諸前開說明，應認為不能證明被告
    犯罪，應為被告己○○無罪之諭知。
據上論斷，應依刑事訴訟法第301 條第1 項，判決如主文。
本件經檢察官鍾仁松到庭執行職務
中    華    民    國    95    年    5     月    14    日
                  刑事第二庭  審判長法  官  羅森德
                                    法  官  蘇碧珠
                                    法  官  陳松檀
以上正本證明與原本無異。
如不服本判決應於收受本判決送達後10日內向本院提出上訴書狀
，其未敘述上訴理由者，並得於提起上訴後10日內向本院補提理
由書狀（均須按他造當事人之人數附繕本）「切勿逕送上級法院
」
中    華    民    國    95    年    5     月    14    日
                                    書記官  林祥玉


司法院資訊處製作；財團法人民間司法改革基金會備份。
